【裁判字號】    98,訴,4016
【裁判日期】    981231
【裁判案由】    毒品危害防制條例
【裁判全文】
臺灣臺中地方法院刑事判決              98年度訴字第4016號
公  訴  人  臺灣臺中地方法院檢察署檢察官
被      告  乙○○
上列被告因違反毒品危害防制條例案件，經檢察官提起公訴（98
年度毒偵字第3466號、第3783號、第4030號），嗣被告於準備程
序中就被訴事實為有罪之陳述，經本院裁定進行簡式審判程序，
判決如下：
    主  文
乙○○施用第一級毒品，處有期徒刑玖月；又施用第一級毒品，
處有期徒刑玖月；又施用第一級毒品，處有期徒刑玖月。應執行
有期徒刑壹年拾月。
    事  實
一、乙○○前因犯竊盜、偽造印文、搶奪、施用毒品等罪，經
    法院先後判處有期徒刑1 年2月、5月、1年、1年確定在案後
    ，並經法院裁定其應執行刑為有期徒刑3年3月。嗣於民國95
    年4月7日假釋出監後，復經撤銷假釋(殘刑為10月又17日)。
    又因施用毒品案件經法院判處有期徒刑1年確定；因犯4個
    竊盜罪，經法院以95年度易字第3905號判處有期徒刑8月、5
    月、10月、10月，應執行有期徒刑2 年確定，嗣並經法院以
    96年度聲字第1954號就上開所處有期徒刑1 年、8月、5月、
    10月、10月部分裁定應執行刑為有期徒刑2 年10月。又因
    犯竊盜罪，經法院判處拘役40日確定。及因犯竊盜罪，經
    法院以96年度易字第1827號判處有期徒刑7 月確定。上開
    所示之殘刑及至所處之刑，並自95年10月25日起接續執
    行。嗣經法院於96年7月18日以96年度聲減字第2596號裁
    定就上開至部分所處之宣告刑均裁定減刑暨就部分定
    其應執行刑為1年7月又15日；就部分定其應執行刑為1
    年8月確定在案後，嗣於97年7月10日假釋，假釋期滿日期為
    98年3月7日，並於同日起執行上開減刑後之拘役20日，於97
    年7月30日拘役執行完畢出監（本件不構成累犯，檢察官誤
    認構成累犯）。又分別基於施用第一級毒品海洛因之犯意，
    於98年7月15日下午4、5時許、98年7月30日凌晨5時許及98
    年8月18日上午7時許，均在臺中縣烏日鄉○○村○○路697
    號其住處內，以將海洛因摻水以針筒注射血管之方式，非法
    施用第一級毒品海洛因共3次。期間先後於98年7月16日下
    午6時50分許，在臺中縣烏日鄉○○路與三民街口因攜帶治
    德舒（俗稱大象、具興奮作用）為警查獲，經其同意採集尿
    液送驗。於98年7月30日上午7時許在臺中縣烏日鄉「烏日
    國中」前，因形蹤可疑為警攔檢盤查，員警見其手臂上留有
    針孔痕跡，且為毒品列管人口，疑其有施用毒品犯行，經其
    同意至警局採集尿液送驗。嗣於98年8月18日下午5時20分
    許，因另涉機車竊盜案件，為警在臺中市○○區○○路與敦
    化路口為警查獲，並經其同意至警局採集尿液送驗。上開3
    次採尿檢驗結果均呈可待因、嗎啡陽性反應而查悉上情。
二、案經臺中縣警察局烏日分局、臺中市警察局第四分局及第六
    分局報請臺灣臺中地方法院檢察署檢察官偵查起訴。
    理  由
一、本件被告乙○○所犯毒品危害防制條例第10條第1項，非死
    刑、無期徒刑、最輕本刑為3年以上有期徒刑之罪，或高等
    法院管轄第一審之案件，被告於本院準備程序進行中，就被
    訴事實為有罪之陳述，經告以簡式審判程序之旨，並聽取檢
    察官、被告之意見後，本院裁定改依簡式審判程序進行審理
    ，是本件之證據調查，依刑事訴訟法第273條之2規定，不受
    同法第159條第1項、第161條之2、之3、第163條之1及第164
    條至第170條規定之限制，合先敘明。
二、訊據被告乙○○對於前揭時、地，以前揭方法施用第一級毒
    品海洛因之犯罪事實均坦承不諱，且被告先後3次為警查獲
    後所採集之尿液，經鑑驗結果，均呈可待因、嗎啡（為海洛
    因之代謝物）陽性反應，有中山醫學大學附設醫院檢驗科藥
    物檢測中心2009年7月30日、2009年9月3日尿液檢驗報告2份
    及詮昕科技股份有限公司濫用藥物尿液檢驗報告1份在卷可
    佐，足認被告之自白與事實相符，堪予採信。是本件事證明
    確，被告犯行，洵堪認定。
三、核被告先後3次所為，均係犯毒品危害防制條例第10條第1項
    之施用第一級毒品罪。其施用第一級毒品前分別持有第一級
    毒品之低度行為，為高度之施用毒品行為所吸收，不另論罪
    。被告先後3 次施用第一級毒品行為，犯意各別，行為互殊
    ，應分論併罰。又按刑法第62條所謂自首，係指行為人在其
    犯罪未被發覺前，向該管公務員自動申告其犯罪，並表明願
    受裁判之意思表示。而所謂發覺，非以有偵查犯罪職權之公
    務員確知其已犯罪無誤為必要，祇須有確切之根據得為合理
    之可疑，將之列為偵查對象者，即得謂為已發覺。又自首之
    動機不一，為因應各種不同動機之自首案例，我刑法自95年
    7月1日修正施行之新法62條，已委由裁判者視具體情況決定
    自首減刑與否。準此，被告於98年7月16日，係因形跡可疑
    為警攔查，雖被告當場坦承有施用毒品犯行並主動配合員警
    採尿，然被告僅供稱其最後1次係在98年5月10日於其住處房
    間施用毒品海洛因之犯行，有員警所製職務報告及被告警詢
    筆錄在卷可稽，即被告就本件檢察官起訴其於98年7月15 日
    之施用毒品犯行並未於初始時供承，而係迄該次驗尿報告（
    中山醫學大學附設醫院檢驗科藥物檢測中心2009年7月30 日
    尿液檢驗報告）結果已為偵查機關知悉後，始於偵查中坦承
    該次施用毒品犯行，是本院認此情形，應無自首減刑規定之
    適用；又被告於98年7月30日上午7時許為警攔查時，係因其
    同日上午5時許甫以針筒注射方式施用毒品海洛因完畢，手
    臂上留有針孔痕跡為警發覺，經警詢問被告年籍後，復查係
    列管之毒品犯罪治安顧慮人口，是員警已高度懷疑其有施用
    毒品犯行，而將之列為偵查對象而詢問被告有無施用毒品，
    被告始坦承犯行，有員警所製職務報告在卷可稽，自係已發
    覺其犯罪，依前揭說明，核與自首要件尚屬有間；再被告於
    98 年8月18日因另涉犯竊盜案件為警查獲，惟被告於警詢中
    否認有施用毒品犯行，經其同意採集尿液送驗結果始查悉其
    該次施用第一級毒品犯行，自非自首。另按犯毒品危害防制
    條例第10條之罪，供出毒品來源，因而查獲其他正犯或共犯
    者，減輕或免除其刑，毒品危害防制條例第17條第1項固有
    明文。查被告雖曾供稱其毒品來源為「阿忠」（音譯），檢
    察官並因而簽分他案（臺灣臺中地方法院檢察署98年度他字
    第4710號），然經本院調閱上開案卷查核結果，迄今尚未查
    獲該「阿忠」之人（年籍不詳），是本件尚無從依前揭條文
    規定減輕或免除其刑，附此敘明。爰審酌被告前已有違反毒
    品危害防制條例之前科紀錄，經強制戒治與刑之執行後，猶
    未能深切體認毒品危害己身之鉅，無視毒品對於自身健康之
    戕害及國家對於杜絕毒品犯罪之禁令，惟施用毒品為自戕行
    為，犯罪心態與一般刑事犯罪之本質並不相同，容應以「病
    人」之角度考量，並慮及施用毒品後常伴隨其餘反社會性之
    行為出現，對社會造成危害，及其犯罪之動機、方法、手段
    、暨犯後坦承犯行，態度良好等一切情狀，分別量處如主文
    所示之刑，並定其應執行刑。
四、末按假釋中因故意更犯罪，受有期徒刑以上刑之宣告者，於
    判決確定後6月以內，撤銷其假釋。但假釋期滿逾3年者，不
    在此限，刑法第78條第1項定有明文。94年2月2日刑法第78
    條立法理由亦謂：「一、現行條文第二項之規定，對於實務
    運用，固甚便利，惟依本項規定，假釋中再犯罪，假釋期滿
    而未及起訴之案件，受限法條之規定，不能再撤銷假釋，似
    有鼓勵受刑人於假釋期滿前再犯罪之嫌，應有未妥，爰將撤
    銷之期限修正於「判決確定後6月以內」為之等語。本件被
    告固有前因犯竊盜、偽造印文、搶奪、施用毒品等罪，經
    法院先後判處有期徒刑1年2月、5月、1年、1年確定在案後
    ，並經法院裁定其應執行刑為有期徒刑3年3月。嗣於95年4
    月7日假釋出監後，復經撤銷假釋(殘刑為10月又17日)。
    又因施用毒品案件經法院判處有期徒刑1年確定；因犯4個竊
    盜罪，經法院以95年度易字第3905號判處有期徒刑8月、5月
    、10月、10月，應執行有期徒刑2年確定，嗣並經法院以96
    年度聲字第1954號就上開所處有期徒刑1年、8月、5月、10
    月、10月部分裁定應執行刑為有期徒刑2年10月。又因犯
    竊盜罪，經法院判處拘役40日確定。及因犯竊盜罪，經法
    院以96年度易字第1827號判處有期徒刑7月確定。上開所
    示之殘刑及至所處之刑，並自95年10月25日起接續執行
    。嗣經法院於96 年7月18日以96年度聲減字第2596號裁定
    就上開至部分所處之宣告刑均裁定減刑暨就部分定其
    應執行刑為1年7月又15日；就部分定其應執行刑為1年8
    月確定在案後，嗣於97年7月10日假釋，假釋期滿日期為98
    年3月7日。惟被告於假釋期滿前，復因施用第一級毒品犯行
    ，經法院判處有期徒刑1年2月確定，有臺灣高等法院被告前
    案紀錄表1份在卷可憑。依上開說明，被告前揭假釋即具有
    撤銷假釋原因，其本件犯行即不宜論以累犯，檢察官誤認被
    告本件犯行構成累犯云云，尚有未合，附此敘明。
據上論斷，應依刑事訴訟法第273條之1條第1項、第299條第1項
前段，毒品危害防制條例第10條第1項，刑法第11條前段、第51
條第5款，判決如主文。
本案經檢察官甲○○到庭執行職務。
中    華    民    國    98    年    12    月    31    日
                  刑事第九庭  法  官  吳幸芬
以上正本證明與原本無異。
如不服本判決應於收受送達後10日內向本院提出上訴書狀，並應
敘述具體理由；其未敘述上訴理由者，應於上訴期間屆滿後20日
內向本院補提理由書（均須按他造當事人之人數附繕本）「切勿
逕送上級法院」。
中    華    民    國    98    年    12    月    31    日
                                      書記官  黃毅皓
附錄本案論罪科刑法條：
毒品危害防制條例第10條第1項
毒品危害防制條例第10條
施用第一級毒品者，處 6 月以上 5 年以下有期徒刑。

司法院資訊處製作；財團法人民間司法改革基金會備份。
